臺灣高等法院臺南分院刑事判決　　　　　　九十一年度交上易字第一八號　 Ｃ
　　　上　訴　人　台灣嘉義地方法院檢察署檢察官
　　　上　訴　人
　　　即　被　告　乙　○　○
右上訴人因被告遺棄等案件，不服臺灣嘉義地方法院九十年度交訴字第五十二號中華
民國九十年十月三十一日第一審判決（起訴案號：臺灣嘉義地方法院檢察署九十年度
調偵字第六十八號），提起上訴，本院判決如左：
      主      文
上訴駁回。
      事      實
一、乙○○於民國（下同）九十年一月十六日下午四時許，駕駛車號ＲＫ─五三九六
    號自用小貨車，沿嘉義市○○路由南向北行駛，途經同路與自強街交岔路口，原
    應注意車輛行駛時，駕駛人應注意車前狀況，隨時採取必要之安全措施及汽車行
    駛至交岔路口，轉彎車應讓直行車先行。而依當時情形，又無不能注意之情事。
    ，竟疏於注意，於通過上開交岔路口時即貿然左轉。適有甲○○騎乘車號ＭＢＣ
    ─三一九號重機車，沿嘉義市○○路由北向南行駛，於通過上開交岔路口時，亦
    疏未注意車前狀況而貿然前行，二車因而剎閃不及，致機車撞及小貨車右前車門
    ，甲○○人車倒地，左膝臏骨及左肩鎖骨等處因而骨折。
二、案經甲○○訴請嘉義市警察局第一分局報請臺灣嘉義地方法院檢察署檢察官偵查
    起訴。
      理      由
壹、有罪部分：
一、訊據上訴人即被告乙○○（下稱被告）固坦承駕駛小貨車於前揭時、地與告訴人
    甲○○（下稱告訴人）所騎之機車發生碰撞。惟矢口否認有何過失傷害犯行。辯
    稱：伊左轉前有暫停下來，係告訴人車速過快，且又未剎車，而撞及伊之小貨車
    ，伊並無過失，況當時告訴人並未受傷等語。
二、經查：告訴人因前揭車禍左膝臏骨及左肩鎖骨等處骨折，此有行政院國軍退除役
    官兵輔導委員會嘉義榮民醫院所出具之診斷證明書一份在卷可按。並經案發當日
    受理報案之員警任駿仁於偵查中結證：車禍發生後告訴人腳部受傷嚴重屬實。被
    告稱告訴人並未受傷，尚非可採。依案發後警局於九十年三月二十六日會同雙方
    至現場測繪現場圖所示：被告當時係要左轉，告訴人則係直行，雙方於交岔路口
    發生側撞。被告於警局亦陳稱：撞擊點在小貨車之右前門，伊要左轉時有看到告
    訴人由對向「慢慢」騎來云云。被告既已發現告訴人之機車行駛過來，如其於左
    轉前曾先停車，自不致發生碰撞。其未注意車前狀況，且未停車即貿然左轉甚明
    。所稱伊左轉前曾暫停車，且告訴人車速過快，並不可採。
三、按汽車駕駛人應注意車前狀況，隨時採取必要之安全措施；汽車行駛至交岔路口
    ，轉彎車應讓直行車先行，道路交通安全規則第九十四條第三項、第一百零二條
    第一項第六款定有明文。被告領有合格駕駛執照，此據其供述在卷。其對於上開
    規定，知之甚詳。被告未注意車前狀況貿然左轉，致發生本件車禍，其應注意，
    而疏未注意，自無疑義。而肇事當時天候良好，路面並無缺陷，有道路交通事故
    調查報告表可稽，是亦無不能注意情事，應負過失責任堪以認定。雖被害人甲○
    ○亦有疏未注意車前狀況，隨時採取必要安全措施，以防避本件車禍事故，亦與
    有過失，但被告之責任仍難解免。而本件車禍經本院送請台灣省嘉雲區車輛行車
    事故鑑定委員會鑑定結果亦據函覆稱：被告駕駛小貨車左轉彎未暫停讓直行車先
    行，為肇事主因，告訴人駕駛重機車未注意車前狀況為肇事次因，被告辯稱其無
    過失，不足採信。
四、核被告所為，係犯刑法第二百八十四條第一項前段之過失傷害罪。原審依據上開
    法條論科，併引罰金罰鍰提高標準條例第一條之規定，審酌雙方之過失程度、被
    告否認犯行，且未與告訴人和解等一切情狀，量處有期徒刑貳月，及依刑法第四
    十一條第一項前段、上開條例第二條之規定諭知易科罰金之折算標準，經核並無
    不當，被告上訴否認犯罪固非有理。又檢察官雖依告訴人之聲請上訴指原判決量
    刑過輕，惟原判決審酌被告之過失程度及其犯後態度等情狀，量處有期徒刑貳月
    ，尚稱平允。上訴均無理由，應予駁回。
貳、無罪部分：
一、公訴意旨另以：被告肇事致告訴人受傷後未將告訴人送醫救治，竟借口離去，而
    遺棄告訴人在肇事現場，因認被告尚涉犯刑法第二百九十四條第一項違背義務遺
    棄罪云云。
二、按犯罪事實應依證據認定之，無證據不得推定其犯罪事實，刑事訴訟法第一百五
    十四條定有明文；再事實之認定應憑證據，如未能發現相當證據或證據不足以證
    明被告犯罪，自不能以推測或擬制之方法，以為裁判基礎，亦經最高法院著有四
    十年台上字第八十六號判例足按。
三、本件公訴意旨認為被告涉犯第二百九十四條第一項違背義務遺棄罪，無非係以：
    告訴人及證人即嘉義縣警察局水上分局偵查員任駿仁之證述為其論據。惟訊據被
    告堅決否認有何遺棄犯行，辯稱：告訴人當時沒有受傷，且伊曾將其扶至路邊，
    因告訴人仍能行走，伊於停留約十五分鐘後始離開現場，並未有遺棄之情事等語
    。
四、按刑法第二百九十四條第一項所謂「無自救能力之人」，係指其無維持其生存所
    必要之能力而言（最高法院七十二年度台上字第六九０六號判決參照）。經查：
    告訴人於警訊時業已供稱：「‧‧撞到我騎之機車之該自小貨車下來兩人，將我
    的機車牽到旁邊，他們兩人扶我到旁邊休息，之後他們便離開，我在該處等了約
    二十分鐘左右，有一路人有看到該車，將車牌號碼交給我，我自行再騎該ＭＢＣ
    ─三一九號重機車到嘉義縣水上分局‧‧報案。」等語。其於本院復陳述係其自
    己前往警所報案屬實。參酌證人即當日受理報案之員警任駿仁於原審證稱：「（
    問：當天是否有一個人報案，由你受理？）是有一老先生（指甲○○）一跛一跛
    的到分局報案，我們並沒有及時受理，因為事發地點是嘉義縣市交界，我有帶同
    他返回現場，現場確實有車禍後之遺留物‧‧」等情節（原審卷第二十九頁），
    ，告訴人於車禍後，既尚能騎乘機車前往警局報案，則其尚有維持其生存所必要
    之能力，而未因車禍陷於生存上危險之境地甚自明。告訴人既非無自救能力之人
    ，被告於肇事後離開現場，亦與刑法第二百九十四條第一項之構成要件有間。原
    審因認不能證明被告犯罪，而為無罪之諭知，核無不當。查起訴書犯罪事實欄已
    明確記載：車禍後被告未送告訴人至就近之醫院醫治，竟藉口離去，將其遺置於
    肇事現場。於證據並所犯法條欄復載明：被告肇事致告訴人受傷未採取救護之必
    要措施，藉口離去，將告訴人遺棄，犯有遺棄罪等語。故依起訴書所載起訴之範
    圍，顯僅止於被告是否遺棄而已。至被告有無肇事逃逸，其主觀之意思及客觀之
    要件，既與遺棄罪不同，且未起訴，法院自不得審判。檢察官依告訴人之聲請上
    訴指稱：被告縱未遺棄，亦涉嫌肇事逃逸，原審就肇事逃逸部份未予審判不當云
    云，核無理由，應予駁回。
據上論結，應依刑事訴訟法第三百六十八條，判決如主文。
本案經檢察官曾顯智到庭執行職務。
中    華    民    國      九十一      年      三      月    二十九     日
                                  臺灣高等法院臺南分院刑事第三庭
                                      審判長法官  黃    崑    宗
                    法官  林    勝    木
                                            法官  莊    俊    華
右正本證明與原本無異。
不得上訴。
                                      法院書記官  徐    瑞    清
中    華    民    國      九十一      年      四      月      一        日
附錄法條：
刑法第二百八十四條第一項：因過失傷害人者，處六月以下有期徒刑、拘役或五百元
                          以下罰金，致重傷者，處一年以下有期徒刑、拘役或五
                          百元以下罰金。
